---
title: "hrbrthemes：最好用的 ggplot 主题扩展包"
author: "Boyce"
date: "2023/02/25"
categories: [R, ggplot2]
---

## 背景介绍

ggplot 好用归好用，但是默认主题给人的感觉还是过于呆板，一直想找一个比较美观的 ggplot 主题拓展包。

恰好看到 [Awesome ggplot2](https://github.com/erikgahner/awesome-ggplot2) 有收集 ggplot 的主题拓展，遂逐一尝试了一下。

经过筛选，发现只有 `hrbrthemes` 满足自己的要求：第一，风格简约，足够美观；第二，语法与 ggplot2 保持一致，符合使用习惯。

## 使用方法

```{r}
#| warning: false
# 包引入
library(tidyverse)
library(hrbrthemes)
library(datasets)
library(patchwork) #控制多张图表的位置摆放
```

使用 `datasets package` 内置的 airquality 数据集来做测试。

```{r}
knitr::kable(head(airquality))
```

### 内置主题函数

```{r}
# ggplot默认主题作图
plot1 <- airquality %>%
  ggplot(aes(x = Wind, y = Temp)) +
  geom_point()

# 使用hrbrthemes的默认主题作图
plot2 <- airquality %>%
  ggplot(aes(x = Wind, y = Temp)) +
  geom_point() +
  theme_ipsum()

# 将两张图并列对比
plot1 + plot2
```

通过比较可以发现，`theme_ipsum` 将默认的背景色去掉了，并对横轴和纵轴的图例做了处理：将其字体变小，并将位置从中心处挪到边沿处。整体上变得更加简约和美观。

使用 `?theme_ipsum` 可以进一步看到该主题的内置参数，挑选几个比较重要的参数展示一下。

1、`grid` 控制网格，默认是保留X轴和Y轴的网格，如需改变，可以直接使用 `grid = ''` 删除网格，或者使用 `grid = 'X'` 只保留X轴的网格。

```{r}
airquality %>%
  ggplot(aes(x = Wind, y = Temp)) +
  geom_point() +
  theme_ipsum(grid = 'X')
```

2、`axis` 控制横纵轴的起始轴线，默认是删除的，如果需要保留，使用方法和 `grid` 类似：

```{r}
airquality %>%
  ggplot(aes(x = Wind, y = Temp)) +
  geom_point() +
  theme_ipsum(axis = 'XY')
```

3、使用 `base_family` 控制字体。英文的主题风格，中文如果直接使用默认字体，效果一般不好。经过测试，苹果系统使用华文细黑 `STXihei` 字体的效果比较好。

```{r}
airquality %>%
  ggplot(aes(x = Wind, y = Temp)) +
  geom_point() +
  labs(title = '散点图', x = '风速', y = '温度') +
  theme_ipsum(base_family = 'STXihei')
```

4、除了以上参数，`theme_ipsum` 主题函数还可以设置如下参数：标题 `plot_title_`、副标题 `subtitle_`、分面标题 `strip_text_`、注释 `caption_`、横纵坐标值 `axis_title_`等。

5、除了 `theme_ipsum`，还有 `theme_ipsum_es()`、`theme_tinyhand()`、`theme_ft_rc()` 等主题风格。

```{r}
plot3 <- airquality %>%
  ggplot(aes(x = Wind, y = Temp)) +
  geom_point() +
  labs(title = '散点图', x = '风速', y = '温度') +
  theme_ft_rc(base_family = 'STXihei')

plot4 <- airquality %>%
  ggplot(aes(x = Wind, y = Temp)) +
  geom_point() +
  labs(title = '散点图', x = '风速', y = '温度') +
  theme_ipsum_rc(base_family = 'STXihei')

plot3 + plot4

```

### 内置色彩系统

hrbrthemes 也内置了色彩系统，方便直接调用。例如 `scale_color_ipsum()` 和 `scale_color_ft()`：

```{r}
p5 <- airquality %>%
  mutate(Month = as.factor(Month)) %>%
  ggplot(aes(x = Wind, y = Temp)) +
  geom_point(aes(color = Month)) +
  scale_color_ipsum() +
  theme_ipsum()

p6 <- airquality %>%
  mutate(Month = as.factor(Month)) %>%
  ggplot(aes(x = Wind, y = Temp)) +
  geom_point(aes(color = Month)) +
  scale_color_ft() +
  theme_ipsum()

p5 + p6
```

也可以使用 `ipsum_pal()` 和 `ft_pal()` 直接返回颜色编码字符串。

```{r}
scales::show_col(ipsum_pal()(9))

scales::show_col(ft_pal()(9))

```

## 相关资源

-   [hrbrthemes Github page](https://github.com/hrbrmstr/hrbrthemes)

-   [Man pages for hrbrthemes](https://rdrr.io/github/hrbrmstr/hrbrthemes/man/)

-   [Introduction to gghighlight](https://cran.r-project.org/web/packages/gghighlight/vignettes/gghighlight.html)
