---
title: "作图时如何正确渲染中文字体"
author: "Boyce"
date: '2023/10/11'
categories: [R, ggplot2]
execute: 
  warning: false
---

## 正文

在 RStudio 中使用 ggplot 作图时，常常需要指定中文字体，但是 ggplot 无法识别字体的中文名称。

在 MacOS 下又没有一个简便的方式可以查到阿里普惠体、字制区喜脉体等中文字体对应的英文名。在网上查询也不方便且不可靠，因为字体安装的来源不同，英文名也可能不一样。

后来发现使用 systemfonts 包可以很方便地解决这个问题。安装包后，使用 `system_fonts()` 函数 会返回一个表格。表格中有系统下所有已安装的字体名称、字体文件路径、字体家族、字重等等信息，很容易就可以通过筛选功能找到自己所需要的字体名称。

```{r}
library(systemfonts)
knitr::kable(head(system_fonts()))
```

经查询，阿里普惠体在本地的英文名为 `Alibaba-PuHuiTi-R`。

但在有些情况下，使用 ggplot 时可以正常显示字体，当需要将其保存为 pdf、svg 等文件格式时，会出现无法成功渲染字体的报错。这时候就需要使用 showtext 包来处理，具体使用方法可见[文档](https://cran.rstudio.com/web/packages/showtext/vignettes/introduction.html)。

```{r}
#| eval: false
library(showtext)

# 打开开关，打开后默认使用 showtext 渲染字体
showtext_auto()

# 加载字体，family参数为自定义的字体名称，路径为本地字体文件 .ttf 的路径
font_add(family = "PuHuiTi", regular = "/Library/Fonts/Alibaba-PuHuiTi-Regular.ttf")

# 使用字体时，直接填入之前自定义的字体 PuHuiTi
df %>%
  ggplot(aes(x = n, y = hetu)) +
  geom_col() +
  theme_ipsum(base_family = "PuHuiTi") +
  ggsave("plot.svg")

# 关闭开关
showtext_auto(enable = FALSE)

```

但这样的方法也有很大的问题：特别是在以 svg 格式保存后，这时设计软件中所有的字体都变成了路径，也就没有了字体的属性，即无法再改成别的字体，或者调整字号、字重等。

## 相关资源

-   [Systemfonts Github Pages](https://github.com/r-lib/systemfonts)
-   [showtext: Using Fonts More Easily in R Graphs](https://cran.rstudio.com/web/packages/showtext/vignettes/introduction.html)
